【裁判字號】    89,訴,259
【裁判日期】    890817
【裁判案由】    給付貨款
【裁判全文】
臺灣臺中地方法院民事判決  八十九年度訴字第二五九號
    原      告  東方窯業股份有限公司
    法定代理人  丁○○
    訴訟代理人  甲○○
    被      告  上源營造股份有限公司
    法定代理人  乙○○
    訴訟代理人  莊乾城律師
    複  代理人  丙○○        .
右當事人間請求給付貨款事件，本院判決如左：
    主    文
原告之訴駁回。
訴訟費用由原告負擔。
    事    實
一、原告方面：
  （一）聲明：被告應給付原告新台幣（下同）八十八萬九千三百三十三元，及自民
        國（下同）八十八年十一月二十六日起至清償日止，按年息百分之五計算之
        利息。
  （二）陳述：
        １．原告與被告於八十七年八月二十四日簽訂材料合約書，約定被告應按月
            給付貨款予原告，然被告自八十七年九月起陸續積欠多筆保留款及貨款
            ，至八十八年二月十三日雙方簽立同意書，被告同意由原告載回部分貨
            物後，被告仍積欠原告計八十八萬九千三百三十三元之貨款未清償，爰
            依買賣契約之法律關係請求判決如聲明所示。
        ２．對被告抗辯之陳述：義豐營造股份有限公司（下稱義豐公司）發協議書
            給原告後，原告有表示義豐公司須先給付被告積欠原告之貨款，才承認
            義豐公司與被告間之債務承擔契約，然義豐公司並未給付予貨款予原告
            。且義豐公司要求須經法院公證後才付款，而被告未去公證，故原告與
            渠等之債務承擔協議無效。
  （三）證據：提出被告同意載回部分貨物之同意書一紙、未收帳款明細表一紙、對
        帳清單七紙、義豐公司之公告一紙為證，並聲請訊問證人張志宏。
二、被告方面：
  （一）聲明：如主文第一項所示。
  （二）陳述：被告承建義豐公司雲林溝子壩勞工住宅六百戶建築新建工程，曾向下
        游包商訂購工程材料。嗣義豐公司與原告及其他下游包商開會，達成協議，
        內容即下游包商之材料款，依下游包商與被告所訂合約之金額計價，由義豐
        公司自原訂給付被告之工程款中支付，義豐公司並將上開協議內容告知被告
        ，被告亦於八十八年二月十日同意，而於同年六月三日與原告另達成「確定
        金額需經義豐公司核定結算確認並支付工程款者為依據」之金額結算協議，
        原告確已承認由義豐公司承擔債務，另被告有出具同意由原告載回部分材料
        之證明書以利上開金額之結算。
  （三）證據：提出被告同意由義豐公司承擔債務之同意書一紙、原告與被告之協議
        資料一份、義豐公司統一發票、台鳳股份有限公司發文予被告之傳真各一紙
        為證，並聲請訊問證人林美霞。
    理    由
一、原告主張其與被告於八十七年八月二十四日簽訂材料合約書，約定被告應按月給
    付貨款予原告，然被告自八十七年九月起陸續積欠多筆保留款及貨款共八十八萬
    九千三百三十三元迄今未付，嗣義豐公司雖寄發承擔被告債務之協議書給原告，
    然原告不承認義豐公司與被告間之債務承擔契約，其與渠等間之債務承擔協議無
    效，爰依買賣契約之法律關係提起本件訴訟。被告則以其承建義豐公司工程，曾
    向原告訂購工程材料，嗣義豐公司與原告達成由義豐公司承擔被告對原告之貨款
    債務之協議，而被告亦於八十八年二月十日同意，並於同年六月三日與原告達成
    之工程材料金額結算協議，原告對該債務承擔已為承認，是原告應向義豐公司請
    求貨款等語置辯。
二、按第三人與債務人訂立契約承擔其債務者，非經債權人承認，對於債權人不生效
    力，民法第三百零一條定有明文。又免責之債務承擔契約生效後，原債務人脫離
    債務關係，原債務人既不負擔債務，債權人自不得更向原債務人請求履行（最高
    法院二十三年上字第三００八號判例意旨可資參照）。經查本件原告主張其於八
    十七年八月二十四日與被告訂立材料買賣契約，被告尚有八十八萬九千三百三十
    三元之貨款未清償等情，為被告所不爭執，並據其提出與其所述相符之被告同意
    載回部分貨物之同意書乙紙、未收帳款明細表乙紙及對帳清單七紙為証，應可信
    為真實。茲原告以其並未承認被告與義豐公司間之債務承擔契約，是該債務承擔
    契約對其並不生效力，其仍依買賣契約請求被告給付積欠之款項；被告則以伊與
    原告及義豐公司間有由義豐公司直接給付原告被告所欠貨款之協議，且與原告達
    成金額結算之協議，是原告應向義豐公司請求系爭款項，兩造各執情詞，是本件
    所應審究者，乃原告是否承認就被告積欠其之貨款由義豐公司給付？查被告所辯
    稱伊與原告及義豐公司間有由義豐公司直接給付原告被告所欠貨款之協議，業據
    被告提出被告同意由義豐公司承擔債務之同意書一紙、原告與被告之協議資料一
    份為證，核屬相符；復經本院依被告聲請傳訊之證人林美霞即本件協議之承辦人
    到庭證稱：被告與義豐公司協議由義豐公司承擔債務，並於八十八年六月三日與
    原告公司達成由義豐公司承擔債務之協議等語（詳本院八十九年八月三日言詞辯
    論筆錄）；另據原告聲請經本院傳訊之證人張志宏亦為本件協議之承辦人證稱：
    當天協議時，我們（即原告）就義豐公司要負擔款項我們已同意，我們直接向義
    豐請款，但義豐表示要辦理公證才可請款等語（詳本院八十九年八月三日言詞辯
    論筆錄），原告對証人所言並不爭執，綜上所述，原告就被告所積欠之貨款由義
    豐公司負擔等情已為承認，是被告之抗辯應屬可採。揆諸首揭說明，被告與義豐
    公司間之由義豐公司直接給付原告被告所欠貨款之協議，核其性質為義豐公司承
    擔被告對原告所負債務之契約，又原告於八十八年六月三日同意上開協議，應認
    已經債權人之承認，是上開債務承擔契約對於原告已生效力，被告脫離債務關係
    ，原告不得更向被告請求履行。至原告另主張被告沒有辦公證而義豐公司不予付
    款，故上開債務承擔之協議無效云云，固據其提出義豐公司之公告一紙為證；惟
    是否被告不辦理公証手續原告即不得請款，義豐公司既已因債務承擔契約成為債
    務人，即應視原告與義豐公司是否對債務之履行另有約定，或為被告因原先與原
    告間之契約關係所得對抗原告之事由，義豐公司亦得以之對抗原告之問題，或為
    義豐公司因原先與被告間之契約關係所得對抗被告之事由，不得以之對抗原告之
    問題（參照民法第三百零三條規定），上開債務承擔契約不因此而無效，且被告
    既不負擔對原告之債務，原告自不得向被告請求給付貨款。
三、綜上所述，原告依買賣契約之法律關係，訴請被告給付八十八萬九千三百三十三
    元及法定遲延利息，顯無理由，應予駁回。
四、據上論結，本件原告之訴為無理由，依民事訴訟法第七十八條判決如主文。
中      華      民      國    八十九    年      八      月    十七    日
                                    臺灣臺中地方法院民事第三庭
~B法      官  涂秀玲
右為正本係照原本作成
如不服本判決，應於判決送達後二十日內，向本院提出上訴狀。
中      華      民      國    八十九    年      八      月    十七    日
~B法院書記官


司法院資訊處製作；財團法人民間司法改革基金會備份。
